【裁判字號】    98,簡上,1118
【裁判日期】    990119
【裁判案由】    詐欺
【裁判全文】
臺灣桃園地方法院刑事判決            98年度簡上字第1118號
上  訴  人
即  被  告  甲○○
上列上訴人即被告因詐欺案件，不服本院中壢簡易庭民國98年8
月24日98年度壢簡字第2195號第一審刑事簡易判決（檢察官起訴
案號：臺灣桃園地方法院檢察署98年度偵字第8823號、第13077
號、併辦案號：98年度偵字第9912號），提起上訴，本院管轄之
第二審合議庭判決如下：
    主  文
上訴駁回。
    事  實
一、甲○○可預見將銀行帳戶提供予姓名年籍不詳之人使用，可
    能幫助不詳之犯罪集團從事財產犯罪行為，作為取得財物或
    財產上之利益之管道，竟基於縱使該人將其帳戶用以從事詐
    欺取財之財產犯罪行為，亦不違反其本意之幫助犯意，因於
    民國98年1 月8 日閱報後與對方自稱「袁經理」之成年男子
    聯絡，即於98年1 月12日，前往設址於桃園縣中壢市○○路
    83號「渣打國際商業銀行內壢分行」申請取得帳號000000
    00000000號帳戶之存摺、晶片金融卡後，再於同日即98年1
    月12日下午5 時30分許，在設址於桃園縣桃園市縣○路之「
    肯德基餐廳」附近，將其當日所申請取得之「渣打國際商業
    銀行內壢分行」帳號00000000000000號帳戶之晶片金融卡及
    密碼，以不詳金額之代價不法處分予依約前來之自稱「袁經
    理」所派來之不詳之成年男子使用，藉以幫助該真實姓名年
    籍不詳自稱為「袁經理」之成年男子所屬詐欺集團成員從事
    財產犯罪之犯行。嗣該詐欺集團成員即意圖為自己不法之所
    有，而基於詐欺取財之犯意，先後為下列犯行：
  (一)詐欺集團成員先於98年1 月15日晚間7 時許，撥打電話予人
    在臺北市○○區○○路一段二八五巷六十九弄一四０號三樓
    住處內之丁○○而向丁○○騙稱係「博客來網路書局」之客
    服部人員，由於丁○○之前在97年12月間於「博客來網路書
    局」網路購物雖已經在「統一便利商店」轉帳，然由於店員
    誤刷成分期付款，乃先向丁○○騙得其往來銀行之電話後，
    其後再由詐欺集團成員偽冒為銀行之人員，以顯示門號為銀
    行客服電話號碼之電話撥打電話予丁○○，再繼續向丁○○
    詐稱因收到「博客來網路書局」之取消通知，請丁○○須前
    往最近銀行自動櫃員機依指示操作始能解除分期設定，致丁○○不疑有他，信以為真，乃至附近之郵局自動櫃員機依指
    示操作，因而於98年1 月15日晚間7 時42分許，依指示匯款
    新臺幣（下同）二萬九千九百八十九元至對方指示操作之甲○○「渣打國際商業銀行內壢分行」帳號00000000000000號
    帳戶內後，再依對方指示前往附近「中國信託商業銀行」自
    動櫃員機以現金存款之方式，於98年1 月15日晚間8 時1 分
    許、8 時3 分許、8 時5 分許及8 時7 分許，存款四次各三
    萬元至對方指定之不詳人士所申請「中國信託商業銀行」帳
    號0000000000000000000號帳戶內。
  (二)詐欺集團成員復於98年1 月15日晚間某時許，以顯示門號為
    0000000000號之電話撥打電話予人在苗栗縣苗栗
    市之乙○○而向乙○○騙稱係網路之賣家，由於乙○○之前
    簽收物品時發生問題，造成一次付清設定分期為十一次，要
    求乙○○詐稱須前往自動櫃員依指示操作以解除分期設定，
    致乙○○不疑有他，信以為真，旋依指示於98 年1月15日下
    午8 時41分許，前往附近即苗栗縣苗栗市○○路五六二號「
    渣打國際商業銀行苗栗分行」前之自動櫃員機依指示操作，
    因而匯款一萬三千元至對方指示操作之前揭甲○○「渣打國
    際商業銀行內壢分行」帳號00000000000000號帳戶內。
  (三)詐欺集團成員另於98年1 月15日晚間9 時12分許，以顯示門
    號為0000000000號之電話撥打電話予人在臺南市
    ○○區○○路三段四００巷二十號五樓住處內之丙○○而向
    丙○○騙稱係「博客來網路書局」之客服部人員，由於丙○○之前在97年間於「博客來網路書局」網路購物因店員輸入
    錯誤設定成分期付款二十四期，希望丙○○協助取消原來分
    期方式，如未照其方式變更，可能丙○○名下存摺將遭扣款
    約八千元，其後詐欺集團成員再以顯示門號為000000
    0000號之電話偽冒為郵局人員撥打電話予丙○○繼續向
    丙○○詐稱係郵局總部吳先生，因扣款結帳日到期所以要求
    丙○○前往郵局自動櫃員機查詢，致丙○○不疑有他，信以
    為真，旋依指示於98年1 月15日下午10時40分許，前往附近
    自動櫃員機依指示操作，第一筆十萬元及第二筆一萬五千元
    至匯入前揭甲○○「渣打國際商業銀行內壢分行」帳號0000
    0000000000號帳戶內，第三筆十萬元及第四筆二萬九千九百
    八十三元則匯入對方指示操作之曾泓耀（另案由檢察官移請
    併由臺灣新竹地方法院九十八年度簡上字第一二七號案件審
    理中）「渣打國際商業銀行楊梅分行」帳號00000000000000
    號帳戶內。
  詐欺集團成員隨即於丁○○匯款二萬九千九百八十九元、乙○○匯款一萬三千元、丙○○匯款十萬元及一萬五千元至前揭甲○○「渣打國際商業銀行內壢分行」帳號00000000000000號帳
  戶內後，即持甲○○所交付之「渣打國際商業銀行內壢分行」
  帳號00000000000000號帳戶晶片金融卡與甲○○所告知之密碼
  ，以在自動櫃員機提領之方式將前揭款項於匯款當日之98年1
  月15日均提領一空。後因丁○○、乙○○、丙○○分別查覺受
  騙，報警後由警將前開帳戶列為警示帳戶，並由丁○○、乙○○、丙○○各自提出其遭詐騙所匯款之帳戶資料，始偵悉上情
  。
二、案經桃園縣政府警察局蘆竹分局、桃園縣政府警察局中壢分
    局分別報請臺灣桃園地方法院檢察署檢察官偵查後聲請簡易
    判決處刑，暨桃園縣政府警察局中壢分局報請該署檢察官移
    請併辦。
    理  由
一、訊據被告甲○○固自承其於98年1 月12日開立上開「渣打國
    際商業銀行內壢分行」帳號00000000000000號帳戶後，即於
    同日即98年1 月12日下午5 時30分許，將其當日所申請取得
    之該帳戶之晶片金融卡及密碼交付予依約前來之自稱「袁經
    理」所派來之不詳之成年男子，然矢口否認上開犯行，辯稱
    ：伊在報紙上看到的廣告是徵華通電子公司的送貨司機，伊
    與對方聯絡時，對方稱是要載送類似伴遊小姐或傳播小姐，
    並要伊提供提款卡，因為對方要求伊接送小姐交易之後所拿
    到的交易所得，要先扣除伊自己的薪水再把剩下的交易所得
    ，匯入伊自己的帳戶內，對方本來說98年1 月13日馬上可以
    工作，但是隔了四、五天之後，對方說公司仍然在找車子，
    而且這幾天也都和伊電話聯絡，也說在找車子，對方說如果
    不提供他帳戶，他旗下有很多司機，都會匯款，他會搞不清
    楚是何人匯進去的云云。惟查：
  (一)被告係於98年1 月12日當日申請取得「渣打國際商業銀行內
    壢分行」上開帳戶之晶片金融卡後即於當日即98年1 月12日
    下午5 時30分許交付將其上開帳戶之晶片金融卡及密碼予他
    人使用等情，此據被告甲○○供明在卷，則依被告甲○○前
    揭帳戶之交易明細表顯示，被告甲○○申請前揭帳戶之唯一
    目的即係要提供其帳戶予不詳人士使用，則申請帳戶並無任
    何特殊限制，為何他人不自行申請帳戶使用，反而要以報紙
    刊登工作後由被告甲○○申請帳戶予他人使用？被告甲○○
    此點辯解顯與常情有違，不足採信，況被告甲○○亦自承不
    認識該依約前來自稱為「袁經理」之成年男子，亦不知其真
    實姓名、住處、公司名稱及地址、負責人與公司電話，則被
    告甲○○將其晶片金融卡交付予他人後如何取回？又如何控
    制於取回前對方如何為正當之使用？是被告甲○○應可預見
    他人可利用其帳戶作不法使用。
  (二)被告自稱其在報紙上看到的廣告是徵華通電子公司的送貨司
    機，其與對方聯絡時，對方稱是要載送類似伴遊小姐或傳播
    小姐，可見任何人均知該廣告是在行騙應徵者，被告當心有
    所知，況對方稱是要載送類似伴遊小姐或傳播小姐，其尚可
    日領二、三千元之高薪，則其更明知對方係要其載送小姐從
    事違法之性交易，而對方甚至尚要求其要提供提款卡及密碼
    ，可見對方乃屬不法之集團彰彰明甚，任何一理性之社會人
    處此一相同之境況下，核無可能被騙而提供提款卡及密碼，
    被告口口聲聲己為被害人，殊無足取，此更置受詐騙集團詐
    欺而受害之本案受害人於何地？再以小姐之性交易現金所得
    匯至「袁經理」本身之帳戶，亦無被告所辯「因袁經理旗下
    有很多司機，都會匯款，他會搞不清楚是何人匯進去的」云
    云之情況，蓋以現金匯款時，只要在匯款單上寫明匯款人之
    姓名年籍資料，則「袁經理」刷存摺或申請交易明細時，最
    後一欄定會看見匯款人之姓名，根本無被告上開所辯之情形
    ，被告所辯與事實完全不合。再性交易之馬伕與色情應召集
    團間所從事者係犯罪行為，馬伕所收到之小姐性交易所得均
    係當日即向色情應召集團之帳房報帳並加以核對，以免馬伕
    私自侵吞犯罪所得，依被告上開所辯，則被告當日收得上萬
    元以上之小姐性交易所得後，反可落跑不知所蹤，亦與犯罪
    集團間之運作實務相背，被告所辯純屬虛偽。
  (三)前揭被害人丁○○、被害人乙○○、被害人丙○○分別遭詐
    騙而匯款二萬九千九百八十九元、一萬三千元、十萬元及一
    萬五千元至前揭被告之「渣打國際商業銀行內壢分行」上開
    帳戶內旋遭人以被告該帳戶晶片金融卡並輸入密碼後提領一
    空之事實，除據被害人丁○○、被害人乙○○及被害人丙○○分別指述在卷，並有「渣打國際商業銀行內壢分行」98年
    3 月31日渣打商銀內壢字第83之1 號函、同分行98年12 月
    18日渣打商銀內壢字第09800303號函送被告上開帳戶之資料
    與交易往來明細表、被告上開帳戶存摺內頁影本、被害人丁○○提供之郵局自動櫃員機交易明細表、被害人乙○○提供
    之匯款資料列印及郵局自動櫃員機交易明細表、被害人乙○○提供其郵局存摺內頁影本等附卷可稽，足證被害人丁○○
    、被害人乙○○、被害人丙○○所指稱遭人詐騙而匯款等節
    ，足堪採信。
  (四)金融帳戶之使用用途可有多端，被告既然將上開金融機構之
    帳戶交予詐騙集團使用，則殆無任何方式查證或限制詐騙集
    團之使用其之帳戶之用途。再依金融機構接受客戶申請一般
    存款帳戶之現況，絕大多數不須任何條件，亦無須任何費用
    （或僅須區區數百至一千元之開戶費，被告於本案開戶即無
    任何費用），即任何人均可辦理金融帳戶存摺使用，如無特
    殊理由，實無借用他人存摺使用之必要；而金融存摺事關存
    個人財產權益之保障，倘有不明之金錢來源，甚而悠關個人
    之法律上之責任，其專有性甚高，除非本人、與本人具有信
    賴關係或其他特殊原因，難認有何流通使用之可能，一般人
    均有妥為保管防阻他人任意使用之認識；縱使特殊情況偶有
    交付他人使用之需，亦必然深入瞭解用途及合理性後，再行
    提供以使用，方符常情；且該等專有物品如落入不明人士手
    中，而未加以闡明正常用途，極易被利用為與財產有關之犯
    罪工具，此為吾人依一般生活認知所易於體察之常識。查被
    告為卅餘歲之成年人，並非無社會經驗及相當智識之人，其
    就提供帳戶與不認識之人使用，將為他人作為詐欺犯罪之工
    具，而有幫助他人犯罪之可能，自難諉為不知，亦非全然無
    可預見。是被告可預見金融帳戶存摺提供詐騙集團使用，將
    幫助詐騙集團實施詐欺犯罪，但因貪圖區區之不法處分出賣
    帳戶之利益，仍將上開帳戶售予詐騙集團使用，被告顯有縱
    有人以其金融帳戶實施詐欺犯罪亦不違背其本意之幫助故意
    自明。綜此，本案事證至明，應依法論科，被告之上訴核無
    理由。
二、核被告所為，係犯刑法第30條第1 項前段、第339 條第1 項
    之幫助詐欺罪。被告為詐欺之從犯，應依刑法第30條第2 項
    之規定減輕其刑。被告一幫助行為，幫助正犯詐欺如附表所
    示被害人3 人，侵害被害人3 人法益，為想像競合犯，應依
    刑法第55條規定，從一重處斷。檢察官雖僅就事實欄一(一)、
    (三)之被害人丁○○及被害人丙○○部分聲請簡易判決處刑書
    ，惟因併案之事實欄一(二)被害人乙○○部分與業經聲請簡易
    判決處刑之部分具有想像競合犯之關係，而為起訴效力所及
    ，本院自應併予審究。原審援引上開刑法第30條第1 項前段
    、第2 項、第339 條第1 項、第55條之法條，並引刑法第41
    條第1 項前段，刑法施行法第1 條之1 第1 項、第2 項前段
    ，並審酌被告之前並無前科，素行尚稱良好，此有被告甲○○臺灣高等法院被告全國前案紀錄表各一份在卷可稽，其犯
    罪行為導致犯罪追查不易，形成查緝死角，本件被害人有三
    名，另本件被害人匯款進入被告上開帳戶之金額有二萬九千
    九百八十九元、一萬三千元、十萬元及一萬五千元，合計約
    十五萬七千九百八十九元對被害人及社會治安之危害非輕，
    及其犯後態度等一切情狀，酌情量處其有期徒刑5 月，如易
    科罰金新台幣1000元折算壹日，其於認事用法及量刑均無不
    當。被告仍執前詞而為本件上訴，核無理由，應予駁回。
據上論斷，應依刑事訴訟法第455 條之1 第1 項、第3 項、第36
8 條，判決如主文。
本案經檢察官蔡奇曉到庭執行職務
中    華    民    國    99    年    1     月    19    日
                  刑事第三庭審判長法  官  謝順輝
                                  法  官  陳德池
                                  法  官  曾雨明
以上正本證明與原本無異。
不得上訴。
                                  書記官  蘇  萱
中    華    民    國    99    年    1     月    19    日
附錄論罪法條：
中華民國刑法第339條第1項：
（普通詐欺罪）
意圖為自己或第三人不法之所有，以詐術使人將本人或第三人之
物交付者，處5年以下有期徒刑、拘役或科或併科1千元以下罰金
。
以前項方法得財產上不法之利益或使第三人得之者，亦同。
前二項之未遂犯罰之。

司法院資訊處製作；財團法人民間司法改革基金會備份。
